【裁判字號】    99,易,1140
【裁判日期】    990811
【裁判案由】    竊盜
【裁判全文】
臺灣臺中地方法院刑事判決              99年度易字第1140號
公  訴  人  臺灣臺中地方法院檢察署檢察官
被      告  甲○○
上列被告因竊盜案件，經檢察官提起公訴（99年度偵字第7605號）
，本院判決如下：
    主    文
甲○○犯竊盜罪，累犯，處有期徒刑肆月，如易科罰金，以新臺
幣壹仟元折算壹日；又犯竊盜罪，累犯，處有期徒刑肆月，如易
科罰金，以新臺幣壹仟元折算壹日。應執行有期徒刑柒月，如易
科罰金，以新臺幣壹仟元折算壹日。
其餘被訴竊盜罪部分，均無罪。
    理    由
壹、有罪部分：
一、犯罪事實：甲○○前因竊盜案件，經本院以94年度中簡字第
    2978號判決判處有期徒刑3月確定，於民國95年6月3日執行
    完畢。仍不知悔改，復意圖為自己不法所有，基於竊盜之犯
    意，為下列竊盜行為：（一）於99年2月26日13時9分許，在
    臺中市○區○○路375號1樓全家便利超商店內櫃臺上，徒手
    竊取「伊甸社會福利基金會」所有之愛心樂捐箱【內有新臺
    幣（以下同）200元】得手後，藏放於所穿著之黑色外套內
    隨即離去，並將得款花用殆盡。（二）於99年3月24日16時
    10 分許，在臺中市○區○○○路294號春天動物醫院內，徒
    手竊取「臺中市世界聯合動物保護協會」所有之愛心樂捐箱
    （內有307元）得手後，藏放於所穿著之黑色外套內隨即離
    去。嗣經春天動物醫院醫師乙○○發覺，隨即報警處理，經
    警方到場，當場逮捕甲○○，並自其所有之黑色背包內，扣
    得上開愛心撲滿箱及愛心樂捐箱，進而循線查獲上情。
二、認定犯罪事實所憑之證據及理由：
（一）按傳聞法則之重要理論依據，在於傳聞證據未經當事人之
      反對詰問予以核實，乃予排斥，惟若當事人已放棄對原供
      述人之反對詰問權，於法院審判時表明同意該等傳聞證據
      可作為證據，基於證據資料愈豐富，愈有助於真實發現之
      理念，並貫徹刑事訴訟法修法加重當事人進行主義之精神
      ，確認當事人對於證據能力有處分權之制度，傳聞證據經
      當事人同意作為證據，法院認為適當者，亦得為證據。另
      當事人於調查證據時，對於傳聞證據表示「沒有意見」、
      「對於證據調查無意見」，而未於言詞辯論終結前聲明異
      議，應視為已有將該等傳聞證據採為證據之同意，此刑事
      訴訟法第159條之5定有明文。查本案所引之下列證據，本
      案當事人於本院審理時，對於證據能力均表示無意見，亦
      未於本案言詞辯論終結前聲明異議，則本院審酌該等證據
      並無違法取證或證明力顯然過低之情事，均得採為證據。
（二）上開犯罪事實，業據被告於審理時坦承，並經證人即全家
      便利商店店員丙○○、證人即春天動物醫院之醫師乙○○
      於警詢時證述明確，另有全家便利商店監視錄影翻拍照片
      、扣押物品目錄表、贓物認領保管收據、春天動物醫院監
      視器錄影翻拍畫面附卷可稽附卷可稽，被告此部分之自白
      ，堪認與事實相符，犯行堪可認定。
三、論罪科刑之理由：
（一）核被告所為，均係犯刑法第320條第1項竊盜罪。被告所犯
      上開2次竊盜罪，犯意各別，行為互殊，應予分論併罰。
      被告有事實欄所載之前案紀錄，有臺灣高等法院被告前案
      紀錄表在卷可參，其前受有期徒刑之執行完畢後，5年以
      內故意再犯本件有期徒刑以上之各罪，均為累犯，均應依
      刑法第47條第1項之規定，加重其刑。
（二）被告雖稱其有身心障礙手冊，之前在榮民總醫院看精神科
      醫生，院方要伊接受強制治療，伊並非有心要去竊取他人
      的東西云云，惟按行為時因精神障礙或其他心智缺陷，致
      不能辨識其行為違法或欠缺依其辨識而行為之能力者，不
      罰。行為時因前項之原因，致其辨識行為違法或依其辨識
      而行為之能力，顯著減低者，得減輕其刑。前二項規定，
      於因故意或過失自行招致者，不適用之（刑法第19條參照
      ）。由本件被告於審理時所為之陳述及答辯情形，被告清
      楚自己部分所為已觸犯刑法之竊盜罪，並承認其行有所偏
      差，並且否認部分之竊盜行為，是本件被告並無上開有精
      神障礙或其他心智缺陷而為竊盜行為之不罰或得減輕之情
      形，併此敘明。
（三）爰審酌被告有多次竊盜犯行（有前開前案紀錄表可稽），
      素行不良，前次因犯竊盜案，經判決確定入監服刑，始於
      98年10月25日執行完畢，出獄後數月，即再犯本件竊盜案
      件，及其為高職畢業之智識程度、經濟勉持之生活狀況（
      見警詢筆錄受詢問人資料），其不思努力自行工作賺取所
      得，以購買自己所需之物，反而覬覦被害人之財物，以竊
      盜行為所得財物，供己所用，惡性非輕，犯後坦承犯行，
      所竊得之財物價值非鉅等一切情狀，分別量處如主文所示
      之刑，並定應執行刑，及諭知易科罰金之折算標準。
貳、無罪部分：
（一）檢察官起訴另認被告於99年3月間某日，在臺中市西屯區
      某店家內，徒手竊取「中華青少年純潔運動協會」所有之
      愛心撲滿箱（內有105元）得手後，藏放於所攜帶之黑色
      背包內；於99年3月間某日，在臺中市○○區○○路某店
      家內，徒手竊取「中華青少年純潔運動協會」所有之愛心
      撲滿箱（內有113元）得手後，藏放於所攜帶之黑色背包
      內；於99年3月間某日，在臺中市某店家內，徒手竊取「
      中華青少年純潔運動協會」所有之愛心撲滿箱（內有51元
      ）得手後，藏放於所攜帶之黑色背包內，涉犯刑法第320
      條第1項竊盜罪嫌云云。
（二）按犯罪事實應依證據認定之，無證據不得認定犯罪事實。
      又不能證明被告犯罪者，應諭知無罪之判決，刑事訴訟法
      第15 4條第2項、第301條第1項分別定有明文。又認定不
      利於被告之事實，須依積極證據，苟積極證據不足為不利
      於被告事實之認定時，即應為有利於被告之認定，更不必
      有何有利之證據。另按事實之認定，應憑證據，如未能發
      現相當證據，或證據不足以證明，自不能以推測或擬制之
      方法，以為裁判基礎；又認定犯罪事實，所憑之證據，雖
      不以直接證據為限，間接證據亦包括在內，然無論直接或
      間接證據，其為訴訟上之證明，須於通常一般之人均不致
      於有所懷疑，而得確信其為真實之程度者，始得據之為有
      罪之認定，倘其證明尚未達到此一程度，而有合理性懷疑
      之存在時，即無從為有罪之認定，最高法院30年度上字第
      816號判例、40年度臺上字第86號判例、30年上字第1831
      號判例、76年度臺上字第4986號判例分別著有明文可資參
      照。又刑事訴訟法第161條已於91年2月8日修正公布，其
      第1項規定：檢察官就被告犯罪事實，應負舉證責任，並
      指出證明之方法。因此，檢察官對於起訴之犯罪事實，應
      負提出證據及說服之實質舉證責任。倘其所提出之證據，
      不足為被告有罪之積極證明，或其指出證明之方法，無從
      說服法院以形成被告有罪之心證，基於無罪推定之原則，
      自應為被告無罪判決之諭知（最高法院92年臺上字第128
      號判例意旨參照）。
（三）公訴人認被告涉有此部分竊盜罪嫌，無非係以證人即被害
      人蕭琇月、陳美伶、鄧若菁於警詢之證詞，復有贓物認領
      保管單為證，為其論據。
（三）然查：本案前開「中華青少年純潔運動協會」所有之愛心
      撲滿箱被竊之經過，並未有人目睹，而依卷證資料即被害
      人蕭琇月、陳美伶、鄧若菁於警詢之證詞及贓物認領保管
      單，只能證明前開「中華青少年純潔運動協會」之愛心撲
      滿，為中華青少年純潔運動協會所有，上開證人亦均陳述
      該上開愛心撲滿不知放置在台中市何店家，不知何時被偷
      ，是此部分竊盜行為之時間、地點均不明確；且持有贓物
      ，在社會經驗上其原因非一，舉凡善意受讓、拾得遺失物
      、竊盜、搶奪、強盜、詐欺、故買或收受贓物等均有可能
      ，又前述各項行為，是否構成犯罪、成罪者所該當之犯罪
      構成要件為何，均非相同，故僅就上揭證人之證述，尚無
      從推認被告有竊取該愛心撲滿之犯行。
（四）被告所辯不知是誰將該愛心撲滿放置在伊包包裏面云云，
      雖諸多矛盾及不合常情之處。然無論被告辯解是否難以採
      信，依刑事訴訟法第154條第1項之無罪推定原則，若無足
      可證明被告從事某一犯罪構成要件之積極證據，如先假定
      被告為犯人而命其自證無罪，藉以過濾及鎖定特定犯罪人
      ，或先認定被告涉及某項罪名，而依其自辯過程蒐求與案
      情相關之被告生活經歷資料，藉以判斷其所辯是否可採，
      進而推論被告有無構成特定犯罪之舉，俱非法之所許。本
      案既無足以證明被告確有竊取前開愛心撲滿3個之積極證
      據，而持有贓物之原因，如前所述，亦非止於行竊一端，
      自難僅憑被告黑色皮包有前開失竊之「中華青少年純潔運
      動協會」之愛心撲滿3個，即認定被告之竊盜犯行。此外
      ，復查無其他積極證據，足資證明被告有如公訴人所指訴
      被告於99年3月間某日，在臺中市某處竊取「中華青少年
      純潔運動協會」所有之愛心撲滿3個犯行，既不能證明被
      告犯罪，依據前開說明，自應諭知為無罪之判決。
（五）本案雖無積極證據證明被告行竊本件「中華青少年純潔運
      動協會」之愛心撲滿3個之犯行，惟被告持有該愛心撲滿
      3個之所為，顯另涉有贓物罪嫌，然因此部分未經檢察官
      起訴，本院無從加以審理；且收受贓物罪與竊盜罪之基本
      社會事實並不相同，本院亦不得變更法條，逕論以被告收
      受贓物罪。故本案被告此部分所涉贓物罪嫌，應由檢察官
      依法另行偵辦，併予說明。
參、適用法律之依據：刑事訴訟法第299條第1項前段、第301條
    第1項，刑法第320條第1項、第47條第1項、第51條第5款、
    第41條第1項、第8項，刑法施行法第1條之1第1項、第2項前
    段。
本案經檢察官周佩瑩到庭執行職務。
中    華    民    國    99    年    8    月     11    日
                  臺灣臺中地方法院刑事第六庭
                      法  官  黃益茂
以上正本證明與原本無異。
如不服本判決應於收受送達後10日內向本院提出上訴書狀，並應
敘述具體理由；其未敘述上訴理由者，應於上訴期間屆滿後20日
內向本院補提理由書（均須按他造當事人之人數附繕本）「切勿
逕送上級法院」。
                      書記官  蔡秋明
中    華    民    國    99    年    8    月     11    日
附錄本件法條：中華民國刑法第320條
（普通竊盜罪、竊佔罪）
意圖為自己或第三人不法之所有，而竊取他人之動產者，為竊盜
罪，處5  年以下有期徒刑、拘役或 5 百元以下罰金。
意圖為自己或第三人不法之利益，而竊佔他人之不動產者，依前
項之規定處斷。
前二項之未遂犯罰之。

司法院資訊處製作；財團法人民間司法改革基金會備份。
